臺灣高雄地方法院刑事裁定　　　　　　110 年度聲字第1719號
聲明異議人
即　受刑人　林家宏



上列聲明異議人即受刑人因槍砲彈藥刀械管制條例案件，對於臺
灣臺北地方檢察署檢察官之指揮執行命令（107 年度執助字第11
09號、、110 年度執聲他字第1159號卷宗），聲明異議，本院裁
定如下：
    主  文
聲明異議駁回。
    理  由
一、聲明異議意旨略以：聲明異議人即受刑人林家宏（下稱受刑
    人）認為臺灣高雄地方檢察署（下稱高雄地檢署）檢察官10
    7 年度執助字第1109號案件之執行指揮不當，而聲明異議，
    檢察官於審酌受刑人分期繳納聲請，函文以「臺端現在服刑
    中，併科罰金（新臺幣，下同）15萬應一次繳清」，駁回受
    刑人分期繳納聲請。惟受刑人現在服刑中，家無恆產，家母
    80餘歲又重病在身，家兄中風住療養院，生活困苦，無能力
    一次繳納。且受刑人將申報假釋，若能准予分6 期繳納，受
    刑人能順利假釋早日回歸家庭侍奉臥病家母，亦可解決罰金
    問題等語。
二、按受刑人以檢察官執行之指揮為不當者，得向諭知該裁判之
    法院聲明異議；又法院應就疑義或異議之聲明裁定之，刑事
    訴訟法第484條、第486條分別定有明文。所謂「諭知該裁判
    之法院」，係指對被告之有罪判決，於主文內實際宣示其主
    刑、從刑之裁判而言，若判決主文並未諭知主刑、從刑，係
    因被告不服該裁判，向上級法院提起上訴，而上級法院以原
    審判決並無違誤，上訴無理由，因而維持原判決諭知「上訴
    駁回」者，縱屬確定之有罪判決，但因對原判決之主刑、從
    刑未予更易，其本身復未宣示如何之主刑、從刑，自非該條
    所指「諭知該裁判之法院」（最高法院79年台聲字第19號判
    例要旨參照）。又受刑人如係對於依定應執行刑裁定之指揮
    執行聲明異議，應向為該應執行刑裁定之法院為之（最高法
    院101年度台抗字第785號、105年度台抗字第287號裁定意旨
    參照）。本件受刑人因違反槍砲彈藥刀械管制條例案件，經
    本院以101 年度訴字第908 號判處應執行有期徒刑6 年，併
    科罰金15萬元（罰金得易服勞役），經臺灣高等法院高雄分
    院以102 年度上訴字第668 號駁回上訴，受刑人不服提起上
    訴，經最高法院102 年度台上字第4446號駁回上訴而確定，
    並經臺灣高雄地方檢察署（下稱高雄地檢署）囑託臺灣臺北
    地方檢察署（下稱台北地檢署）以107 年度執助字第1109號
    執行指揮書代為指揮執行，受刑人請求就併科罰金部分請求
    分期付款，經台北地檢署檢察官以110 年10月29日北檢邦弗
    110 執聲他1159字第1109049670號函駁回聲請等節，有上開
    刑事判決及臺灣高等法院被告前案紀錄表在卷可稽，且經本
    院依職權調取臺北地檢署107 年執助字第1109號、110 年度
    執聲他字第1159號卷宗、核閱屬實。本院為諭知該裁判之法
    院，就本件聲明異議自有管轄權，合先敘明。
三、次按「罰金應於裁判確定後二個月內完納。期滿而不完納者
    ，強制執行。其無力完納者，易服勞役。但依其經濟或信用
    狀況，不能於二個月內完納者，得許期滿後一年內分期繳納
    。遲延一期不繳或未繳足者，其餘未完納之罰金，強制執行
    或易服勞役」，刑法第42條第1 項固有明文。惟依該條項但
    書規定，得聲請分期繳納者，係於期滿後一年內分期繳納。
    換言之，需於裁判確定後一年二個月內始可聲請分期繳納，
    如逾上開期間，即與法律規定不符。且該所謂「裁判確定」
    ，係指宣告其罰金刑之刑事裁判確定而言，乃屬當然。
四、經查：
  ㈠本院就受刑人聲明異議所載理由函詢檢察官意見，據其函覆
    稱：「受刑人林家宏因違反槍砲彈藥刀械管制條例前經臺灣
    高雄地方法院101 年訴字第908 號判決處有期徒刑6 年，併
    科罰金15萬，經臺灣高等法院高雄分院102 年上訴字第668
    號判決上訴駁回，復經最高法院於102 年10月31日以102 年
    台上字第4446號判決上訴駁回確定。則受刑人上開刑事案件
    既已於102 年10月31日確定在案，依上開刑法第42條第1 項
    但書規定，聲請分期繳納罰金，應於判決確定後一年二月內
    為之，而受刑人於110 年6 月21日始具狀提出聲請分期繳納
    罰金，顯已逾判決確定後一年二個月，所請於法未合，礙難
    准許。」有臺北地方檢察署檢察官則以110 年9 月7 日北檢
    邦弗110 執聲他1230字第1109070082號函1 紙附卷供參，本
    件受刑人因違反槍砲彈藥刀械管制條例案件於102 年10月31
    日，經最高法院102 年度台上字第4446號判決確定，駁回上
    訴確定，依上揭規定，其併科罰金15萬元部分聲請分期繳納
    ，應於判決確定後1 年2 個月內為之，受刑人遲至110 年6
    月21日始提出聲請，台北地檢署檢察官因認受刑人聲請與上
    揭規定不符，予以駁回。檢察官前揭不准分期執行方式之裁
    量權行使，經核於法並無違誤或不當。
  ㈡綜上所述，聲明異議人以前開事由認檢察官之執行指揮不當
    ，而聲明異議，俱無理由，應予駁回。
五、據上論斷，應依刑事訴訟法第486 條，裁定如主文。
中    華    民    國   110    年    10    月    22    日
                  刑事第一庭   法  官 賴建旭
以上正本證明與原本無異。
如不服本裁定，應於收受送達後5 日內向本院提出抗告狀。
因疫情而遲誤不變期間，得向法院聲請回復原狀。
中    華    民    國   110    年    10    月    22    日
                               書記官 陳雅惠